臺灣高等法院刑事判決　　　　　　　　96年度上易字第2027號
上　訴　人　臺灣基隆地方法院檢察署檢察官
被　　　告　乙○
上列上訴人因被告贓物案件，不服臺灣基隆地方法院96年度易字
第18號，中華民國96年6 月29日第一審判決（起訴案號：臺灣基
隆地方法院檢察署95年度偵字第2072、5670號），提起上訴，本
院判決如下：
    主  文
上訴駁回。
    理  由
一、本案經本院審理結果，認第一審判決對被告乙○被訴贓物案
    件為無罪之諭知，核無不當，應予維持，並引用第一審判決
    書記載之證據及理由（如附件）。
二、上訴意旨略以：原審判決被告乙○無罪，係以徐家福、江偉
    盛等人於審判中證稱徐家福將本案機車交予江偉盛時，被告
    乙○並未在場察看機車現狀，對該機車係屬贓物欠缺認識為
    據。然查，徐家福與江偉盛於案發前素昧平生，如非被告在
    場從中介紹，徐家福如何知悉應將上開機車交付何人？此觀
    諸乙○、徐家福、江偉盛三人於偵查中一致供稱機車鑰匙係
    由徐家福交予乙○，再由乙○交予江偉盛一情自明，被告辯
    稱徐家福將機車交予江偉盛時，伊並不在現場云云，顯非屬
    實，證人徐家福、江偉盛於審判中所言，要屬串飾迴護之詞
    甚明。第查，乙○於江偉盛借用機車時，既知悉徐家福有機
    車可供借用，可見其對徐家福使用機車及其並未懸掛車牌等
    情節理當有所認識。而徐家福機車若係其所有自用，理當於
    駛往台北縣瑞芳鎮○○○路咖啡店載江偉盛返家後駛回自用
    ，然其卻將之交予初次見面之江偉盛騎用逾二月，均未加以
    聞問，被告對徐家福將機車交予江偉盛後將如何返回住處亦
    毫無置疑，可見被告對徐家福機車來源均屬竊盜所得，可隨
    時竊取他車返家亦知之甚詳，從而，被告乙○對徐家福所交
    付機車應屬贓物一情應有所認識，其交付贓物犯行明確。故
    本件自難認原判決妥適，請撤銷原判決，另為適當之判決等
    語。
三、惟查，上訴意旨所指之機車鑰匙縱係由徐家福交予被告，再
    由被告交予江偉盛，然被告於交車當時一直待在網咖店內打
    電玩，並未外出查看機車現狀一節，業據證人徐家福、江偉
    盛於偵查、原審審理時供述一致。因徐家福與江偉盛並不認
    識，則徐家福透過被告轉交鑰匙，乃屬當然，自不得以被告
    有經手鑰匙，即認其對該機車係屬贓物有所認識。又機車既
    為徐家福騎來，其願交給江偉盛騎乘，則徐家福如何返家，
    江偉盛是否返還，被告何需聞問？檢察官認被告對徐家福所
    交付機車屬贓物一情應有所認識云云，僅屬推測之詞，並未
    提出積極證據以證明之。審酌本案所有證據，並未達於通常
    一般之人均不致於有所懷疑，而得確實證明上訴意旨所指犯
    罪事實之程度，依嚴格證據法則，尚不得遽以為不利於被告
    之認定，而得對被告以贓物罪相繩。原審法院就卷內證據調
    查之結果為綜合判斷，以不能證明被告犯罪為由，認被告並
    無贓物罪之刑責，而諭知被告無罪之判決，已詳敘各證據取
    捨之理由，並不悖論理及經驗法則，核無不當，應予維持。
    檢察官上訴，仍執陳詞指摘原判決不當，難認有理由，應予
    駁回。
據上論斷，應依刑事訴訟法第368條、第373條，判決如主文。
本案經檢察官張金塗到庭執行職務。
中　　華　　民　　國　　96　　年　　12　　月　　6 　　日
 　　　　　 刑事第十五庭  審判長法　官　  吳昭瑩
                                法　官　  蘇隆惠
                                法　官　  李正紀
以上正本證明與原本無異。
不得上訴。
                                書記官    鄭信昱
中　　華　　民　　國　　96　　年　　12　　月　　6 　　日
附件：
臺灣基隆地方法院刑事判決　　　　　　　　96年度易字第18號
公　訴　人　臺灣基隆地方法院檢察署檢察官
被　　　告　乙○　　男　20歲（民國○○年○○月○○日生）
　　　　　　　　　　身分證統一編號：Ｚ000000000號
　　　　　　　　　　住臺北縣瑞芳鎮○○路○段251號
上列被告因贓物案件，經檢察官提起公訴（95年度偵字第2072、
5670號），本院判決如下：
    主  文
乙○無罪。
    理  由
一、公訴人起訴意旨略以：被告乙○與徐家福（經本院判處有期
    徒刑3 月）係朋友，均明知真實姓名年籍不詳之人持有之未
    懸掛機車號牌之原車號CU6-975號重機車係來路不明之贓車(
    該機車係甲○○所有，於民國95 年1月26日14時許發現在基
    隆市○○路810號前遭不明之人竊取)。江偉盛（經本院判處
    有期徒刑3月）於95年2月間某日，在臺北縣瑞芳鎮○○○路
    咖啡店前，向乙○表示要借機車供己代步使用，乙○隨即打
    電話向徐家福表示有朋友要借機車。徐家福為此向真實姓名
    年籍不詳之人商借上開未懸掛車牌之原車號CU6-975 號重機
    車，再騎乘該機車至上開網路咖啡店前，並與乙○共同基於
    牙保贓物之犯意聯絡及行為分擔，由徐家福將該機車連同機
    車鑰匙交給乙○，再由乙○將該機車連同機車鑰匙轉交予江
    偉盛，而江偉盛亦明知該機車係來路不明之贓車，竟仍基於
    收受贓物之犯意收受該機車供己騎乘使用。嗣江偉盛於95年
    4月21日19時40 分許，騎乘上開機車行經基隆市○○區○○
    路與中和路路口前時，遭警查獲，而悉上情，因認被告乙○
    所為，涉犯刑法第349條笫2項之牙保贓物罪嫌（蒞庭檢察官
    當庭更正為刑法第349條笫1項之收受贓物罪嫌）。
二、按犯罪事實，應依證據認定之，無證據不得認定其犯罪事實
    ；不能證明被告犯罪者，應諭知無罪之判決，刑事訴訟法第
    154條第2項、第301條第1項分別定有明文；而事實之認定，
    應憑證據，如未能發現相當證據，或證據不足以證明，自不
    能以推測或擬制之方法，為裁判基礎；倘積極證據不足為不
    利於被告事實之認定，即應為有利於被告之認定，更不必有
    何有利之證據（最高法院40年臺上字第86號、30年上字第81
    6 號判例意旨參照）。又刑法上之贓物罪，以認識行為客體
    係贓物為必要，此項認識須存在於收受或牙保行為之際，始
    足當之。
三、公訴人起訴意旨認被告乙○涉有上揭罪嫌，無非係以被告徐
    家福將該未懸掛機車車牌亦未交付機車行車執照之情形下，
    將機車交予被告乙○，而被告乙○在未確認該機車來源合法
    性之情形下，轉交將機車給江偉盛，顯見被告乙○主觀上對
    該機車係來路不明之贓車一事已有所認知，並提出贓物認領
    保管單、基隆市警察局車輛協尋電腦輸入單、基隆市車輛協
    尋證明單為佐，作為其主要論據。訊據被告堅決否認有牙保
    或收受贓物之犯行，辯稱：「因江偉盛和我在網咖，江偉盛
    要我載他回家，我當時在打電玩無法送他回家，就打電話請
    徐家福騎機車載江偉盛回家，結果徐家福騎機車過來網咖，
    我介紹他2人認識，徐家福表示他也沒有空載江偉盛回家，
    徐家福和江偉盛2人一起到網咖外，後來2人一起回到網咖內
    ，江偉盛向我道別並說徐家福借他機車，他要騎機車回家。
    事後我就去外島當兵，一直到收到地檢署傳票時才知道該機
    車是贓車，之前從未見過該機車。」等語。
四、經查：
  (一)被告乙○係打電話請友人徐家福載江偉盛回家，然因被告徐
    家福沒空，才在網咖店外將上開機車借給江偉盛，由被告江
    偉盛自己騎機車回家等情，業據證人江偉盛到院證稱：「當
    時我要回家，請乙○騎機車載我回去，但乙○當時正在網咖
    內玩電玩無法離開，乙○說他可以打電話給朋友，請他朋友
    騎機車帶我回家，後來他朋友有騎機車到網咖，那個朋友就
    是徐家福，徐家福有到網咖內找乙○，並跟乙○說他也沒有
    空載我回家，後來就直接把機車鑰匙交給我，帶我到網咖外
    面看他騎來的機車讓我直接騎走。乙○這段期間都坐在網咖
    裡面玩天堂，沒有到外面看徐家福騎來的機車，徐家福也沒
    有對乙○提到機車沒有大牌的事」等語（見本院96年6 月21
    日審判筆錄）、被告徐家福於本院審理時供稱：「乙○打電
    話給我，說有一個朋友要借機車，我騎機車到網咖將機車交
    給江偉盛，當時乙○人一直在網咖內沒有出來，我將車鑰匙
    交給江偉盛，將機車交給江偉盛使用，乙○一直到後來才知
    道機車沒有大牌。」等語（見本院96年4月27 日準備程序筆
    錄、96年5月4日審判筆錄），核與被告乙○前開所辯一致，
    堪認被告乙○辯稱：沒有看過該部機車，一直到收到傳票時
    才知道是贓車云云非虛。雖被告乙○於偵查時供稱：「機車
    鑰匙是徐家福交給我，我再交給江偉盛。」等語（見95年度
    偵字第2072號卷第38頁），及被告徐家福、江偉盛於偵查時
    均供稱機車鑰匙是徐家福交付給乙○，再由乙○轉交給江偉
    盛等節（見同上偵卷第37、44、45、61頁），與渠等於本院
    審理時改稱：「機車鑰匙是徐家福直接交付給江偉盛。」等
    語不符，然不論機車鑰匙是否由被告乙○轉交予被告江偉盛
    ，被告乙○於交車當時一直待在網咖店內打電玩，並未外出
    查看機車現狀一節，業據被告乙○、徐家福、江偉盛於偵查
    、本院審理時供述一致，尚難僅以被告乙○打電話向被告徐
    家福借機車予被告江偉盛使用，而未向徐家褔詢問機車來源
    ，或轉交機車鑰匙而未實際查看機車現狀，即認被告於牙保
    或收受上開機車之初，即有贓物之認識。
  (二)至於卷附之贓物認領保管單、基隆市警察局車輛協尋電腦輸
    入單、基隆市車輛協尋證明單等資料，僅足證明上開機車係
    甲○○所有，於民國95年1月26日14時許發現在基隆市○○
    路810號前遭不明之人竊取之事實，無法作為認定被告涉有
    牙保贓物或收受贓物之犯罪證據。
  (三)綜上，本院復查無其他積極之證據，足證被告涉犯公訴人所
    指上開牙保贓物或收受贓物之犯罪，衡諸首開法條及判例要
    旨，自應為被告無罪之諭知。
據上論斷，應依刑事訴訟法第452 條、第301條第1項，判決如主
文。
本案經檢察官周啟勇到庭執行職務
中　　華　　民　　國　　96　　年　　6　　月　　29　　日
                  刑事第二庭審判長法  官    王福康
                                  法  官    王慧惠
                                  法  官    何怡穎
以上正本證明與原本無異。
對於本件判決如有不服，應於收受送達後10日內，向本院提出上
訴書狀，上訴於臺灣高等法院，並按他造當事人之人數附具繕本
。
中　　華　　民　　國　　96　　年　　6　　月　　29　　日
                                  書記官    鄭梅君
